【裁判字號】    90,台非,228
【裁判日期】    900712
【裁判案由】    因被告違反能源管理法案件
【裁判全文】
最高法院刑事判決                                  九十年度台非字第二二八號
    上訴人  最高法院檢察署檢察總長
    被  告  甲○○
右上訴人因被告違反能源管理法案件，對於台灣高等法院台中分院中華民國九十年五
月一日第二審確定判決（九十年度上易字第五六三號，聲請案號：台灣台中地方法院
檢察署八十九年度偵字第七四七七號），認為違法，提起非常上訴，本院判決如左：
    主  文
原判決關於罪刑部分撤銷。
甲○○未經許可而經營中央主管機關指定之能源產品之銷售業務，處有期徒刑陸月，
併科罰金新台幣貳拾萬元，有期徒刑如易科罰金，以參佰元折算壹日，罰金如易服勞
役，以罰金總額與六個月之日數比例折算。
扣案之柴油共伍仟陸佰公升、加油槍貳支、抽油馬達壹具、油品計量計壹個及帳單貳
張均沒收。
    理  由
非常上訴理由稱：「一按判決不適用法則或適用不當者為違背法令。刑事訴訟法第三
百七十八條定有明文。又刑法上所謂之業務，係指以反覆同種類之行為為目的之社會
活動而言。故能源管理法第二十條之一所稱：「經營」中央主管機關指定能源產品之
輸入、輸出、生產、銷售「業務」，係指反覆繼續執行能源產品之輸入、輸出、生產
、銷售之營利行為而言，當然含有連續性，故其多次輸入、輸出、生產、銷售之行為
，並不生連續犯之問題。查本件原判決以被告甲○○明知柴油係經中央主管機關指定
之能源產品，非經許可不得經營輸出、輸入、生產及銷售業務，竟仍未經許可，自八
十九年一月初某日起，在台中縣龍井鄉○○段一二五三地號土地上設置柴油加油行，
經營銷售柴油之業務（俗稱地下油行）。其方法為由甲○○先向不詳姓名之男子，以
每公升新台幣（下同）九元二角之價格購入柴油後，再以每公升十元之價格，為前往
其加油行加油之不特定車輛加油。嗣於同年五月五日上午十一時三十分許，在上開加
油行為客人蔡新民駕駛之ＨＳ－七九七號大貨車加柴油時，為警當場查獲，並扣得其
所有之柴油五千公升、加油槍一支、抽油馬達一具及油品計量計一個（以上物品除柴
油採取二小礦泉水瓶之樣品送驗外，餘均交由甲○○保管）。甲○○經查獲後，復自
同年五月十六日起，在上開加油行，將以每公升十元價格，向綽號「小林」之不詳姓
名男子購入之柴油，再以十點八元之價格，為前往其加油行加油之不特定車輛加油，
而經營上開柴油之銷售業務。嗣於同年五月十九日上午十時許，在上開加油行為客人
林潮珊駕駛之ＫＯ－○一八號聯結車加油時，為警當場查獲，並扣得其所有之柴油六
百公升（除採取部分樣品送驗外，餘均交由甲○○保管）、加油槍一支及帳單兩張。
事證明確，犯行應堪認定。則依首開說明，被告雖有多次未經許可經營銷售柴油行為
，但只是繼續的執行一個銷售業務，應屬繼續犯，構成一罪，無連續犯之適用。乃原
判決以被告先後二次未經許可而經營中央主管機關指定之能源產品之銷售業務行為，
時間緊接，所犯罪名相同，顯係出於概括之犯意為之，為連續犯，而依刑法第五十六
條之規定以一罪論，顯然違背法令。二依刑事訴訟法第四百四十一條、第四百四十三
條規定提起非常上訴，以資糾正。」等語。
按判決適用法則不當者為違背法令，刑事訴訟法第三百七十八條定有明文。又能源管
理法第二十條之一未經許可經營銷售能源產品業務罪之業務，係指以繼續之意思，反
覆實施同種類行為為目的之社會活動，其本質上即包含多數行為，行為人先後雖有多
次未經許可銷售柴油之行為，但祇是繼續的執行一個銷售業務，應屬繼續犯，構成一
罪，無連續犯之適用。本件原確定判決認定被告甲○○基於概括犯意，明知柴油係經
中央主管機關指定之能源產品，非經許可不得經營銷售業務。竟仍未經許可，自民國
八十九年一月初某日起，在台中縣龍井鄉○○段一二五三地號地上，設置柴油加油行
，以每公升新台幣（下同）九元二角之價格購入柴油後，再以每公升十元之價格為前
往其加油行加油之不特定車輛加油，經營銷售柴油之業務。於同年五月五日上午十一
時三十分許，在上開加油行為蔡新民駕駛之大貨車加柴油時，為警當場查獲，扣得被
告所有之柴油五千公升、加油槍一支、抽油馬達一具及油品計量計一個。被告經查獲
後，復自同年五月十六日起，承前開同一概括犯意，在上開加油行，將以每公升十元
價格購入之柴油，再以十點八元之價格為前往其加油行加油之不特定車輛加油，而經
營柴油之銷售業務。嗣於同年五月十九日上午十時許，在為林潮珊駕駛之聯結車加油
時，為警當場查獲，另扣得其所有之柴油六百公升、加油槍一支及帳單兩張等情。依
此一認定之事實，被告基於概括之犯意，自八十九年一月初起未經許可經營銷售柴之
業務，而於同年五月五日被查獲。被告於被查獲後僅相隔十一日之五月十六日即又基
於同前之概括犯意，繼續在原地經營銷售柴油之業務，則被告既基於同一之銷售柴油
業務，反覆繼續為多數之銷售行為，應屬繼續犯，為一罪，無連續犯之適用，原判決
卻依連續犯論處被告罪刑，自有適用法則不當之違法。案經確定，且不利於被告，非
常上訴意旨執以指摘原判決違法，洵有理由。但此項違誤不影響事實之確定，本院可
據以為裁判，應由本院將原判決關於罪刑部分撤銷改判，酌情量處如主文第二項所示
之刑，並諭知有期徒行易科罰金，罰金易服勞役之折算標準，另就扣案如原判決事實
欄所載之物品依法諭知沒收，以資糾正。
據上論結，應依刑事訴訟法第四百四十七條第一項第一款但書，能源管理法第二十條
之一，刑法第十一條前段、第四十一條第一項前段、第四十二條第三項、第三十八條
第一項第二款，罰金罰鍰提高標準條例第二條，判決如主文。
中      華      民      國     九十     年      七      月     十二     日
                              最高法院刑事第七庭
                                  審判長法官  吳  雄  銘
                                        法官  石  木  欽
                                        法官  郭  毓  洲
                                        法官  吳  三  龍
                                        法官  林  茂  雄
      右正本證明與原本無異
                                              書  記  官
中      華      民      國     九十     年      七      月              日


司法院資訊處製作；財團法人民間司法改革基金會備份。
